最高法院刑事判決　　　　　　　　　　　　　　　八十八年度台上字第五六五三號
　　上　訴　人　乙○○
　　　　　　　　丙○○
　　　　　　　　甲○○
右上訴人等因妨害自由案件，不服台灣高等法院台南分院中華民國八十八年六月二十
三日第二審判決（八十八年度上訴字第六四一號，起訴案號：台灣台南地方法院檢察
署八十七年度偵字第五○七九號），提起上訴，本院判決如左：
    主  文
原判決關於乙○○、丙○○部分撤銷，發回台灣高等法院台南分院。
其他上訴駁回。
    理  由
一撤銷發回（乙○○、丙○○）部分：
本件原判決撤銷第一審關於上訴人乙○○、丙○○部分之判決，改判仍論處二人共同
以其他非法方法剝奪人之行動自由罪刑，固非無見。惟查：(一)刑法第三百零二條第一
項之剝奪人之行動自由之「其他非法方法」，係於私行拘禁以外之非法方法而言，究
竟其非法方法為何﹖應於事實欄內詳為記載，始足為適用法令之依據。原判決於事實
欄僅籠統記載上訴人乙○○因懷疑陳信助於民國八十七年二月十三日凌晨五時許砸毀
其所有之小客車，遂夥同上訴人丙○○、甲○○及已判決確定之潘佰俊、陳添進等人
，基於共同之犯意聯絡，於八十七年二月十三日十五時許，由甲○○駕駛自用小客車
，先搭載乙○○、潘佰俊、陳添進等人，再至台南縣楠西鄉興南客運車站載在該站等
候之丙○○，一起至台南縣楠西鄉灣丘村四鄰四三號陳信助住處，由陳添進叫出陳信
助後，即由乙○○持物抵住陳信助背部，與丙○○、潘佰俊將陳信助「強押」入車內
，載往楠西鄉○○村○○段偏僻山區之豬寮內，「不准」陳信助離去，由乙○○質問
陳信助為何砸其自用小客車，乙○○、丙○○、潘佰俊、甲○○等四人並分持球棒、
籐條、木棍、小鐵鎚等，共同毆打陳信助，致其左肘及左前臂四處淤青、左小腿二處
淤青、兩手背淤腫、背部多處挫傷等傷害，因陳信助始終否認有砸車，以乙○○之車
被砸時，伊與友人在他處，即由乙○○指示甲○○載丙○○找陳信助所述之友人，由
乙○○、陳添進及潘佰俊在現場看守等候，嗣經找來陳信助之不詳姓名友人，證實陳
信助並未砸毀乙○○之小客車後，乙○○始讓陳信助自行離去，剝奪陳信助之自由前
後達一小時等情，而於乙○○等究如何「強押」陳信助上車，又如何「不准」其離去
，其具體態樣為何﹖所施用之方法是否已足使陳信助喪失或抑制其行動自由等項，並
未明白認定，詳細記載，自尚不足為適用法令之基礎。(二)依卷內資料，上訴人乙○○
於警訊時問：「在陳信助自宅屋外，你手上持鐵鎚抵住他背部是何意思﹖」，據答稱
：「我手持的不是鐵鎚，而是地上撿到的，我是用來敲打石頭用的。」，再問：「八
十七年二月十三日十五時許，你是否持鐵鎚夥同丙○○、潘佰俊、陳添進及甲○○等
共五人強押陳信助到楠西鄉○○村○○段一處私人草寮內並毆打陳信助成傷﹖」，答
：「沒有這回事。他是自願坐上我們車子的，我們並沒有強押他，我有持用鐵枝敲打
陳信助的手兩下。」等語（警卷第四頁反面、第五頁反面），依其上開供述，其係供
認在陳信助住宅屋外當時，曾在地上撿拾器物，用以敲打石頭，在草寮內，則曾持鐵
條毆打陳信助，並未供承有以器物抵住陳信助將其強押上車之犯行，原審未綜核其全
部供述意旨，竟斷取其前後之部分供述，而以「乙○○於警訊時問：在陳信助住宅屋
外，你持鐵鎚抵住他背部﹖答稱：我手持的不是鐵鎚，而是地上撿的，我有持用鐵枝
敲陳信助的手兩下等語」，說明「足見被告（上訴人）對持物抵住告訴人押上車並不
爭執」云云（原判決第五頁第三行至五行），亦有未當。此部分上訴意旨指摘原判決
違法，非無理由，認應發回更審，期臻翔適。
二上訴駁回（甲○○）部分：
查第三審上訴書狀，應述上訴之理由，其未述者，得於提起上訴後十日內補提理
由書於原審法院，已逾上述期間，而於第三審法院未判決前仍未提出上訴理由書狀者
，第三審法院應以判決駁回之，刑事訴訟法第三百八十二條第一項、第三百九十五條
後段規定甚明。本件上訴人甲○○因妨害自由案件，不服原審判決，於八十八年七月
十五日提起上訴，並未述理由，迄今逾期已久，於本院未判決前仍未提出，依上開
規定，其上訴自非合法，應予駁回。
據上論結，應依刑事訴訟法第三百九十七條、第四百零一條、第三百九十五條後段，
分別判決如主文。
中      華      民      國    八十八    年      十      月      七      日
                              最高法院刑事第二庭
                                  審判長法官  莊  來  成
                                        法官  呂  潮  澤
                                        法官  謝  俊  雄
                                        法官  白  文  漳
                                        法官  蘇  振  堂
      右正本證明與原本無異
                                              書  記  官
中      華      民      國    八十八    年      十      月     十一     日
